【裁判字號】    99,台上,2196
【裁判日期】    990415
【裁判案由】    違反槍砲彈藥刀械管制條例
【裁判全文】
最高法院刑事判決            九十九年度台上字第二一九六號
上  訴  人  台灣高等法院台中分院檢察署檢察官
被      告  甲○○
選任辯護人  羅豐胤律師
            蔡素惠律師
上列上訴人因被告違反槍砲彈藥刀械管制條例案件，不服台灣高
等法院台中分院中華民國九十七年四月十七日第二審判決（九十
六年度上訴字第二六九五號，起訴案號：台灣南投地方法院檢察
署九十五年度偵字第二七五五號），提起上訴，本院判決如下：
    主  文
原判決撤銷，發回台灣高等法院台中分院。
    理  由
本件原判決以公訴意旨略以：被告甲○○明知可發射子彈而具有
殺傷力之各式槍械或彈藥，均為政府明令公告列管之管制物品，
未經許可不得製造、販賣、寄藏或持有，竟仍於不詳時間起持有
可發射子彈而具有殺傷力之改造瓦斯長槍（槍枝管制編號：00
00000000）一支。迨於民國九十五年六月二十四日十四
時許，為警在南投縣埔里鎮○○路○段二四○號被告住處旁倉庫
內查獲，並扣得瓦斯長槍一支、瓦斯鋼瓶一瓶、鋼珠十一顆。因
認被告涉犯槍砲彈藥刀械管制條例第八條第四項之未經許可持有
其他可發射金屬或子彈具有殺傷力之各式槍砲罪嫌云云。惟經審
理結果，認不能證明被告犯罪，因而撤銷第一審之科刑判決，改
判諭知被告無罪，固非無見。
惟按：客觀上為法院認定事實及適用法律基礎之證據，雖已調查
而其內容尚未明瞭者，即與未經調查無異，如遽行判決，仍屬應
於審判期日調查之證據而未予調查之違法。原判決係認證人王新
發及Ａ１（姓名年籍詳卷）於原審法院之陳述，無法證實扣案長
槍必然即屬被告所有，且Ａ１就是否有看到被告擦拭、觸摸過該
支槍枝之重要情節，並非一致；證人劉一正、李岡遠、劉俊宏、
陳敏政於原審審理時，復均一致結證曾看見王新發持有該槍，但
未見被告持有該槍等語，因而為被告有利之認定。然本件可發射
子彈，具有殺傷力之改造瓦斯長槍、瓦斯鋼瓶及鋼珠等，係置放
於被告住處旁倉庫內而為人提出檢舉，始為警查獲。而王新發於
檢察官偵查中及於原審審理時分別結證稱：「扣案槍枝係被告所
有，曾在被告家中看過」、「我有在被告家中看過該支槍，我並
沒有將該槍置在被告倉庫內，被告的兒子恐嚇我，要我承認槍枝
是我的，要我出來頂這件案件，不然要我好看，我怕我的生命會
有危險，但槍枝確實不是我的」等語（見偵查卷第二七頁，原審
卷第八七至九十頁）；且證人Ａ１於九十五年五月二十六日警詢
時亦證稱：「……，約於一、二個月前，……，看到被告在其倉
庫保養該槍，並在通槍管，該槍係長型獵槍，槍管銀色」等語（
見原審卷第一四三頁密封袋），如果無訛，被告所辯其無持有該
槍枝云云，是否可採，即非無研議之餘地。雖被告堅稱其倉庫並
未上鎖，查扣之槍枝等物為王新發所有，該空氣長槍應係王新發
於案發前某日以借用手電筒為由，進入倉庫自行放置云云。但依
陳敏政所證，被告之倉庫似有上鎖（見原審卷第八六頁反面）；
被告復坦承其與王新發無何恩怨（見警卷第二頁）；且該瓦斯長
槍有管線附連瓦斯鋼瓶，係笨重且非小之物，此有該槍枝之照片
可考（見警卷第十一頁），苟王新發手拿長槍又背負笨重之鋼瓶
，向被告借用手電筒，被告豈有不發現之理？而王新發倘欲嫁禍
予被告，實無需於查獲前二日藉詞借用及歸還手電筒數度進入該
倉庫，啟人疑竇；大可直接乘人不注意之際進入擺放即可。況若
無其事，Ａ１於警詢時，何得具體證陳目睹被告正在「保養該槍
，並在通槍管」，且該槍係「長型獵槍，槍管銀色」？是被告所
辯，是否合乎情理？王新發及Ａ１於警詢及偵查中之證詞是否無
可採信？即允有詳求之餘地。又Ａ１於原審雖改稱伊於九十五年
間，在被告家旁之倉庫，看到被告在裏面，槍枝放於被告看得到
之桌子底下，沒有看見被告將槍拿出來擦拭云云，而與其於警詢
所述被告在保養該槍枝並在通槍管等語不一，惟所證被告持有該
槍枝之基本事實仍無二致；且Ａ１於原審避重就輕之詞，是否受
到外在壓力所致？何以先後所述不一？原審非不得勘驗Ａ１之警
詢錄音帶，或傳喚Ａ１及製作筆錄之員警到庭作證，以查明事實
真相。而查獲系爭槍枝時，該槍枝之擺置如何？倉庫有無上鎖？
如何搜索查獲？亦非不得傳喚參與搜索之警員作證，以作為認定
事實之參考。再者，刑法上所謂之持有，係指就特定物在法律上
、事實上居於可得支配之狀態而言，不以具有所有權為必要。原
判決以王新發於原審證述曾在被告家倉庫看過該支槍，但不知該
槍為何人所有，亦未曾見被告家人拿過該槍等語，即謂該長槍雖
在被告倉庫中經警查獲，亦非必然即屬被告「所有」云云（見原
判決理由三之(二)），但該槍枝既置放在被告之倉庫，除非為人所
陷害或另有正當原因，能否謂非被告所「持有」？況被告於原審
一度供稱：「六月二十四日警察來我家，問我槍枝是何人的，我
說這不是我的，我說槍枝是王新發的，他前天跟我借照明燈放在
這裡」等語（見原審卷第六四頁），如果無誤，被告是否受寄隱
藏而持有該槍枝？另劉一正、李岡遠、劉俊宏、陳敏政於原審審
理時，固均一致證稱曾看見王新發持有該槍等語，但果如王新發
於偵查中所證該槍枝為被告所有無誤，則縱王新發曾向被告借用
該槍枝屬實，被告仍構成持有槍枝之罪。是究竟實情如何，基於
公平正義之維護，自有究明之必要。原審未傳喚王新發與劉一正
等人進行對質，即遽行判決，逕認被告無被訴之持有槍枝犯行，
自嫌速斷，有應於審判期日調查之證據而未予調查之違法。檢察
官上訴意旨指摘原判決不當，為有理由，應認有撤銷發回更審之
原因。
據上論結，應依刑事訴訟法第三百九十七條、第四百零一條，判
決如主文。
中    華    民    國  九十九  年    四    月   十五   日
                      最高法院刑事第二庭
                          審判長法官  莊  登  照
                                法官  陳  世  淙
                                法官  徐  昌  錦
                                法官  許  錦  印
                                法官  吳      燦
本件正本證明與原本無異
                                      書  記  官
中    華    民    國  九十九  年    四    月   二十   日
                                                      Q

司法院資訊處製作；財團法人民間司法改革基金會備份。
